臺灣士林地方法院民事判決　九十一年度訴字第一二一二號
　　原　　　告　甲○○
　　被　　　告　乙○○
右當事人間債務人異議之訴事件，本院判決如左：
    主    文
臺灣士林地方法院九十一年度執字第八○二四號清償債務強制執行事件所為之強制執
行程序應予撤銷。
訴訟費用由被告負擔。
    事實及理由
一、原告起訴主張：兩造於九十一年二月十八日鈞院九十一年度訴字第一○四號清償
    債務事件開庭時成立訴訟上和解，由「被告（即本件原告）給付原告（即本件被
    告）新台幣（以下同）八十萬元，給付方法為九十一年二月二十日給付二十一萬
    元，三月三十一日給付五十九萬元。」，嗣於九十一年二月二十日兩造在臺灣板
    橋地方法院檢察署應訊時，由原告當庭給付被告一十二萬元，再於九十一年五月
    二十二日由原告給付被告以中國商業銀行天母分行為發票人，面額三十萬元，發
    票日九十一年五月八日之支票（下稱系爭支票）一紙以供清償，被告並同意收到
    尾款三十八萬元後，至法院辦理撤銷對原告所有房屋之強制執行程序。原告於九
    十一年六月五日依被告指定匯款至台灣銀行華江分行000000000000
    號被告名義之帳戶，卻因該帳戶已經被告結清無法使用，致原告無法給付尾款予
    被告，爰依強制執行法第十四條第一項之規定，請求如主文所示。
二、被告則以：原告所給付之系爭支票已記載受款人，但未背書，致無法兌現，被告
    已將該支票返還予原告，對原告所提支票簽收單上被告簽名之真正不爭執，但其
    上記載之日期為九十年五月二十二日，並非九十一年五月二十二日等語資為抗辯
    。
三、兩造不爭之事實：兩造於九十一年二月十八日本院九十一年度訴字第一○四號清
    償債務事件開庭時成立訴訟上和解，由被告（即本件原告）給付原告（即本件被
    告）八十萬元，給付方法為九十一年二月二十日給付二十一萬元，三月三十一日
    給付五十九萬元。嗣於九十一年二月二十日兩造在臺灣板橋地方法院檢察署應訊
    時，由原告當庭給付被告一十二萬元，再於九十一年五月二十二日由原告給付被
    告系爭支票一紙以供清償。原告並於九十一年十一月二十六日言詞辯論時當庭給
    付被告三十八萬元。被告則於九十一年五月十四日以前開和解筆錄為執行名義，
    聲請對原告所有門牌號碼台北市士林區○○○路○段一九八號一、二、三樓房屋
    及坐落之土地為強制執行（本院九十一年度執字第八○二四號），尚未終結。
四、茲應審酌者，乃原告給付系爭支票予被告是否生清償之效力？經查：
    (一)被告雖辯稱系爭支票已記載原告為受款人，惟因未背書致無法兌現，故被告已
      將系爭支票返還予原告云云。惟查，系爭支票確有原告之背書，此有原告所提
      支票背面影本一紙在卷可憑，而原告則否認被告已將系爭支票返還之事實，依
      民事訴訟法第二百七十七條之規定，該有利於被告之事實，自應由被告負舉證
      之責，被告既未舉證以實其說，其所辯自無可取。
    (二)系爭支票係由原告以同額之現金存入銀行後，再由銀行為發票人所簽發，其效
      力與現金無異，被告收受系爭支票後，就該面額之限度內應生清償之效力。被
      告雖另辯稱系爭支票尚未兌現，並提出中國商業銀行天母分行之證明書一份為
      證，惟被告既已收受系爭支票，且已生清償之效力，則被告何時提示系爭支票
      ，對原告債務之消滅並無影響。
五、按「執行名義成立後，如有消滅或妨礙債權人請求之事由發生，債務人得於強制
    執行程序終結前，向執行法院對債權人提起異議之訴。」強制執行法第十四條第
    一項定有明文。本件原告於九十一年二月二十日給付被告一十二萬元，於九十一
    年五月二十二日給付被告三十萬元，於九十一年十一月二十六日給付被告三十八
    萬元，合計八十萬元，已如前述，則原告於兩造成立訴訟上之和解後，已將所欠
    債務清償，即有消滅債權人即被告請求之事由發生，則原告於前開強制執行程序
    終結前，提起債務人異議之訴，請求撤銷本院九十一年度執字第八○二四號清償
    債務強制執行事件所為之強制執行程序，即有理由，應予准許。
六、又被告於前開執行程序雖另請求原告應給付八十萬元之利息及原告應將台北市○
    ○○路○段一九八號一樓房屋返還予被告，惟前揭本院和解筆錄並無利息之記載
    ，且被告請求原告返還房屋部分亦無執行名義，均非合法，附此敘明。
七、因本案事證已臻明確，兩造其餘主張陳述及所提之證據，經審酌均不影響本院上
    開論斷，毋庸再予論述，附此敘明。
八、據上論結，原告之訴為有理由，依民事訴訟法第七十八條判決如主文。
中　　　華　　　民　　　國　　九十一　　年　　 十二　　 月　　 十七　　 日
                                    臺灣士林地方法院民事第一庭
~B法　　　官　許永煌
右為正本係照原本作成。
如對本判決上訴須於判決送達後廿日內向本院提出上訴狀。
中　　　華　　　民　　　國　　九十一　　年　　 十二　　 月　　 二十　　 日
~B法院書記官　馮衍燕
